臺灣屏東地方法院刑事判決
                     111年度易字第78號
公  訴  人  臺灣屏東地方檢察署檢察官
被      告  賴科瑞




上列被告因詐欺案件，經檢察官提起公訴（110年度偵字第8697
號），被告於準備程序中就被訴事實為有罪陳述，經告知簡式審
判程序之旨，並聽取檢察官及被告意見後，本院裁定改依簡式審
判程序審理，判決如下：
      主    文
賴科瑞犯如附表所示之各罪，各處如附表主文欄所示之刑及沒收
。應執行有期徒刑拾年。
    犯罪事實及理由
一、賴科瑞於民國107年間擔任高雄市左營區文科街某大樓管理
    員時，結識該大樓住戶葉仁愛。賴科瑞明知其並無如附表各
    編號所示之投資計畫，竟意圖為自己不法之所有，基於詐欺
    取財之犯意，分別以如附表所示方式（即佯稱邀請葉仁愛加
    入如附表所示之投資計畫，並許諾其高額利潤後，以「挖東
    牆補西牆」之方式，將其投入之資金以報酬之名義，於投資
    初期回饋予葉仁愛），致葉仁愛先後陷於錯誤，而交付、匯
    款如附表所示之金額予賴科瑞。嗣於110年6月5日，因賴科
    瑞資金周轉不靈，向葉仁愛坦承上情，葉仁愛始知受騙，報
    警處理後查悉上情。
二、被告賴科瑞所犯者均為死刑、無期徒刑、最輕本刑為3年以
    上有期徒刑以外之罪，其於本院準備程序進行中就起訴事實
    為有罪之陳述，經告知簡式審判程序之旨，並聽取檢察官及
    被告之意見後，本院合議庭依刑事訴訟法第273條之1第1 項
    之規定，裁定由受命法官獨任進行簡式審判程序。又依刑事
    訴訟法第273條之2、同法第159條第2項之規定，簡式審判程
    序不適用傳聞法則有關限制證據能力之相關規定，合先敘明
    。
三、被告對上開犯罪事實於偵查及本院審理時均坦承不諱，核與
    證人葉仁愛、羅瑩霞於警詢、偵訊時之證述相符，並有被告
    簽立之本票影本10張、證人葉仁愛提出之帳戶交易明細、解
    除外幣基金證明、增貸帳戶撥款明細、借據影本、中華郵政
    股份有限公司110年8月17日儲字第1100223552號函暨證人羅
    瑩霞之開戶基本資料及客戶歷史交易清單、內政部警政署反
    詐騙諮詢專線紀錄表、高雄市政府警察局左營分局博愛四路
    派出所受理詐騙帳戶通報警示簡便格式表、金融機構聯防機
    制通報單等證在卷可查，足見被告自白與事實相符。本件事
    證明確，被告如附表所示之詐欺取財犯行均堪認定，應依法
    論科。
四、論罪科刑及沒收
（一）核被告就附表編號1至7所為，均係犯刑法第339條第1項之
      詐欺取財罪。
（二）行為數之說明：
　　⒈就附表編號1部分，被害人葉仁愛接續交付現金新臺幣（下
      同）50萬、匯款40萬及交付現金10萬，就附表編號3、5、
      6部分，被害人亦陳稱其因被告多次鼓吹而陸續交付如附
      表編號3、5、6所示之款項予被告等語（偵卷第24-25頁）
      ，是各該編號詐欺犯行之犯罪計畫相同、且時間密接，各
      行為之獨立性薄弱，依一般社會健全觀念，難以強行分開
      ，顯係欲達同一詐欺取財之接續動作，在主觀上係基於接
      續之犯意為之，均各為接續犯。
　　⒉被告上開7罪間，被告於不同時間，以不同投資方案訛詐被
      害人，當屬犯意各別、行為互殊，應予分論併罰。
（三）被告前因詐欺、業務侵占犯行，分經本院102年度易緝字
      第36號判決判處有期徒刑4月、臺灣高雄地方法院（下稱
      高雄地院）105年度審易字第797號判決判處有期徒刑6月
      ，嗣經高雄地院105年度聲字第3998號裁定定其應執行有
      期徒刑9月確定，並於106年1月3日易科罰金執行完畢等情
      ，有臺灣高等法院被告前案記錄表在卷可查（本院卷第15
      -17頁），是被告受前開有期徒刑執行完畢後，5年內故意
      再犯本件有期徒刑以上之罪，為累犯。復參以司法院釋字
      第775號解釋之意旨，審酌被告前已因犯同類型案件而經
      法院判處徒刑執行完畢，理應產生警惕作用而提升自我控
      管能力，卻仍於執行完畢後，旋即逾108年、109年間再犯
      如附表各編號所示之詐欺犯行，足見其對於刑罰之反應力
      薄弱，爰均依刑法第47條第1項規定，加重其刑。
（四）爰以行為人之責任為基礎，審酌被告不思以正當途徑獲取
      金錢，利用本案被害人葉仁愛對其之信任，竟以佯稱如附
      表各編號之不實投資計畫之方式，令被害人葉仁愛陷於錯
      誤，而分別投入如附表所示之鉅額款項，所為不僅造成被
      害人之鉅大損失，更嚴重破壞社會交易秩序，本院認應予
      嚴厲非難；另審酌被告雖已坦承犯行，然迄未償還之詐欺
      金額總計高達2,692萬元，犯後態度自非良好；並審酌被
      告各次犯罪所得、其自述之生活經濟狀況及智識程度（本
      院卷第64頁）、被害人及檢察官之意見（本院卷第64頁）
      及被告之犯罪動機、目的、手段等一切情狀，分別量處如
      主文所示之刑，並定其應執行刑，以示懲戒。
（五）按犯罪所得，屬於犯罪行為人者，沒收之；前2項之沒收
      ，於全部或一部不能沒收或不宜執行沒收時，追徵其價額
      ，刑法第38條之1第1項前段、第3項定有明文。查證人葉
      仁愛就附表編號4部分已每月領回4萬2千元之現金報酬、
      附表編號5部分則因被告一直改變報酬計算方式而無法計
      算，此2部分迄今葉仁愛已領回23萬元（筆錄記載25萬元
      顯為誤算），其餘犯罪所得亦均如附表各編號所示，共計
      2,692萬元等情，業據被告自承在卷，核與告訴人於警詢
      及本院審理時陳述相符（偵卷第26頁，本院卷第63頁），
      是既無證據足認證人葉仁愛就附表編號4、5領回款項，爰
      平均計算各領回11萬5千元。是被告就如附表犯罪所得欄
      所示之犯罪所得既然未返還予被害人，均應依前開規定宣
      告沒收，如全部或一部不能沒收或不宜執行沒收時，追徵
      其價額。
據上論斷，依刑事訴訟法第273條之1第1項、第299條第1項前段
，判決如主文。
本案經檢察官周亞蒨提起公訴，檢察官王光傑到庭執行職務。
中　　華　　民　　國　　111 　年　　4 　　月　　13　　日
                  刑事第四庭    　法　官　林敬超
以上正本證明與原本無異。
如不服本判決應於收受判決後20日內向本院提出上訴書狀，並應
敘述具體理由；其未敘述上訴理由者，應於上訴期間屆滿後20日
內向本院補提理由書（均須按他造當事人之人數附繕本）「切勿
逕送上級法院」。
中　　華　　民　　國　　111 　年　　4 　　月　　14　　日
                                  書記官  呂靜雯
附錄本件判決引用之法條：
中華民國刑法第339條（普通詐欺罪）
意圖為自己或第三人不法之所有，以詐術使人將本人或第三人之
物交付者，處 5 年以下有期徒刑、拘役或科或併科 50 萬元以
下罰金。
以前項方法得財產上不法之利益或使第三人得之者，亦同。
前二項之未遂犯罰之。
【附表】
編號 犯罪事實 犯罪所得 主文 1 賴科瑞於108年5月間某日，向葉仁愛佯稱：「可取得精品手錶南部標售權，須押標金100萬元，待其得標、轉賣後可賺取價差利潤」等不實事項，致葉仁愛陷於錯誤，先交付現金50萬元予賴科瑞，嗣於108年6月間某日再交付現金10萬元予賴科瑞，另於108年6月26日10時53分許，在台新銀行高雄分行，匯款40萬元至賴科瑞所提供、由羅瑩霞所有之中華郵政股份有限公司帳號0000000-0000000號帳戶（下稱本案帳戶）內，共計100萬元。賴科瑞於108年6月5日簽發50萬元本票2張（票號：0000000、0000000號）交付予葉仁愛。賴科瑞另於108年、109年間，以葉仁愛投入之本金佯稱為「投資報酬」，交付葉仁愛現金共計12萬元。 88萬元 （100萬-12萬＝88萬） 賴科瑞犯詐欺取財罪，累犯，處有期徒刑壹年陸月。未扣案之犯罪所得新臺幣捌拾捌萬元沒收，於全部或一部不能沒收或不宜執行沒收時，追徵其價額。 2 賴科瑞於108年6月間某日，向葉仁愛佯稱：「其父親家族數人欲集資買下屏東科技大學附近房產欲改建為學生宿舍數十間，被告欲買下9間，然欠缺資金，邀請告訴人投資2間宿舍」等不實事項，致葉仁愛陷於錯誤，交付現金120萬元予賴科瑞。賴科瑞於108年6月25日簽發120萬元本票1張（票號：747825號）交付予葉仁愛。賴科瑞另於108年8月至110年4月間，以葉仁愛投入之本金佯稱為「投資報酬」，交付葉仁愛現金共計42萬元。 78萬元 （120萬-42萬＝78萬） 賴科瑞犯詐欺取財罪，累犯，處有期徒刑壹年陸月。未扣案之犯罪所得新臺幣柒拾捌萬元沒收，於全部或一部不能沒收或不宜執行沒收時，追徵其價額。 3 賴科瑞於108年底某日，向葉仁愛佯稱：「欲與友人『劉醫師』、『陳董』等人共同投資廢五金，每股60萬元；並約定每月1日、15日領取報酬2萬元，並於領取報酬時以下次領取報酬時間重新開立未付款項之本票」等不實事項，致葉仁愛陷於錯誤而承諾參加3股，並先後交付現金180萬元予賴科瑞。賴科瑞嗣陸續以葉仁愛投入之本金佯稱為「投資報酬」，交付葉仁愛現金共計91萬元，並於110年4月20日簽發未付款項之34萬元、29萬元、26萬元本票各1張（票號：443683、443682、443678號）交付予葉仁愛（起訴書誤載被告犯罪所得91萬元部分，應予更正）。 89萬元 （34萬+29萬+26萬＝89萬） 賴科瑞犯詐欺取財罪，累犯，處有期徒刑壹年陸月。未扣案之犯罪所得新臺幣捌拾玖萬元沒收，於全部或一部不能沒收或不宜執行沒收時，追徵其價額。 4 賴科瑞於109年年中某日，向葉仁愛佯稱：「其乾爹、綽號『茶古』之人經營營造業，可其參與投資400萬元，每月領回本金及獲利8萬4千元，5年回本500萬元；然其因資金不足，邀其分攤一半200萬元投資款，本月可領取4萬2千元」等不實事項，致告訴人陷於錯誤，交付現金200萬元予賴科瑞。嗣賴科瑞於110年2月10日簽發203萬8千元本票1張（票號：443558號）交付予葉仁愛。期間賴科瑞並陸續以葉仁愛投入之本金佯稱為「投資報酬」，交付葉仁愛現金共計11萬5千元。 188萬5千元 （200萬-11萬5千＝188萬5千） 賴科瑞犯詐欺取財罪，累犯，處有期徒刑貳年陸月。未扣案之犯罪所得新臺幣壹佰捌拾捌萬伍仟元沒收，於全部或一部不能沒收或不宜執行沒收時，追徵其價額。 5 賴科瑞於109年5月至8月間，向葉仁愛佯稱：「其乾妹婿『Jacky』為拍賣官，有管道可以取得勞力士手錶之貨源，並與前述友人『劉醫師』、『陳董』等人集資6,000萬元成立『新瑞公司』銷售勞力士手錶賺取利潤」等不實事項，致葉仁愛陷於錯誤，陸續交付現金共計1,200萬元予賴科瑞。嗣賴科瑞於109年9月16日簽發1,200萬元本票1張（票號：242665號）交付予葉仁愛。期間賴科瑞並陸續以葉仁愛投入之本金佯稱為「投資報酬」，交付葉仁愛現金共計11萬5千元。 1,188萬5千元 （1,200萬-11萬5千＝1,188萬5千） 賴科瑞犯詐欺取財罪，累犯，處有期徒刑肆年。未扣案之犯罪所得新臺幣壹仟壹佰捌拾捌萬伍仟元沒收，於全部或一部不能沒收或不宜執行沒收時，追徵其價額。 6 賴科瑞於109年底某日，向葉仁愛佯稱：「其欲與前述之乾爹『茶古』、『劉醫師』、『陳董』等人合資投資博弈產業，每股100萬元，每月1日可分得紅利10萬元」等不實事項，致葉仁愛陷於錯誤，陸續交付現金共計500萬元予賴科瑞。賴科瑞並於109年12月28日簽發500萬元本票1張（票號：443873號）交付予葉仁愛，另陸續以葉仁愛投入之本金佯稱為「紅利」，交付葉仁愛現金共計40萬元。 460萬元 （500萬-40萬＝460萬） 賴科瑞犯詐欺取財罪，累犯，處有期徒刑參年貳月。未扣案之犯罪所得新臺幣肆佰陸拾萬元沒收，於全部或一部不能沒收或不宜執行沒收時，追徵其價額。 7 賴科瑞於110年2月間某日，向葉仁愛佯稱：「前述友人『劉醫師』取得輝瑞藥廠部分藥品之國內代理權，投資每股100萬元，每月1日可分得紅利10萬元」等不實事項，致葉仁愛陷於錯誤，交付現金共計600萬元予賴科瑞，賴科瑞並於110年4月20日簽發600萬元本票1張（票號：443684號）交付予葉仁愛。 600萬元 賴科瑞犯詐欺取財罪，累犯，處有期徒刑參年陸月。未扣案之犯罪所得新臺幣陸佰萬元沒收，於全部或一部不能沒收或不宜執行沒收時，追徵其價額。 合計：  2,692萬元